【裁判字號】    98,訴,1379
【裁判日期】    980515
【裁判案由】    毒品危害防制條例
【裁判全文】
臺灣臺中地方法院刑事判決              98年度訴字第1379號
公  訴  人  臺灣臺中地方法院檢察署檢察官
被      告  甲○○
上列被告因違反毒品危害防制條例案件，經檢察官提起公訴（98
年度毒偵字第189號），被告就被訴事實為有罪之陳述，經受命
法官聽取當事人意見後，由本院合議庭裁定以簡式審判程序審理
，判決如下：
    主    文
甲○○施用第一級毒品，處有期徒刑柒月。扣案之第一級毒品海
洛因壹包（驗餘淨重零點玖肆公克，包裝重零點參參公克）、含
有海洛因殘渣之塑膠袋貳個，均沒收銷燬之，扣案之分裝夾鍊袋
壹包、注射針筒肆支、止血帶壹條、電子磅秤壹臺及藥鏟參支均
沒收。
    犯罪事實
一、甲○○前於民國90、91年間，分別因施用毒品案件，經本院
    裁定送觀察、勒戒後，分別於90年7月13日、91年12月9日均
    因認無繼續施用毒品之傾向執行完畢釋放，並經臺灣臺中地
    方法院檢察署檢察官分別於90年7月17日以90年度毒偵字第
    3322號、91年12月10日以91年度毒偵字第3636號為不起訴處
    分確定。詎猶不知警惕，復基於施用第一級毒品海洛因之犯
    意，於97年12月17日23時許，在臺中市○○區○○路181巷27
    號9樓之2，將海洛因摻入水中溶解後，以針筒注射方式，施
    用第一級毒品海洛因1次。嗣為警於97年12月18日13時許，
    持搜索票在臺中市○○區○○路181巷27號9樓之2查獲，並
    扣得第一級毒品海洛因1小包（驗餘淨重0.94公克，包裝重
    0.33公克）、含有海洛因殘渣之塑膠袋2個，及甲○○所有
    ，用以供施用海洛因之分裝夾鍊袋1包、注射針筒4支、止血
    帶1條、電子磅秤1臺及藥鏟3支等物。
二、案經臺中縣警察局霧峰分局報告臺灣臺中地方法院檢察署檢
    察官偵查起訴。
    理    由
一、上揭犯罪事實，業據被告甲○○於警詢、偵查及本院審理時
    均坦承不諱，且被告於上揭時地為警查獲後，經警採集其尿
    液送驗結果，確呈現嗎啡陽性反應，有中山醫學大學附設醫
    院檢驗科藥物檢測中心尿液檢驗報告、臺中縣警察局霧峰分
    局尿液代號與真實姓名對照表各份在卷可參。又扣案之不明
    白色粉末1包經送請法務部調查局鑑定結果，確含有第一級
    毒品海洛因成份（鑑餘淨重驗餘淨重0.94公克，包裝重0.33
    公克），有該局鑑定書乙份在卷可參（附於本院審理卷）。
    此外，復有上揭扣案之第一級毒品海洛因1包、含有海洛因
    殘渣之塑膠袋2個、分裝夾鍊袋1包、注射針筒4支、止血帶1
    條、電子磅秤1臺及藥鏟3支可稽，足認被告自白與事實相符
    ，堪可採信。本件事證明確，被告施用第一級毒品之犯行洵
    堪認定。
二、按施用第一、二級毒品為犯罪行為，毒品危害防制條例第10
    條定有處罰明文。故施用第一、二級毒品者，依前揭規定本
    應科以刑罰，惟基於刑事政策，對合於一定條件之施用者，
    則依同條例第20條、第23條之規定，施以觀察、勒戒或強制
    戒治之保安處分。又毒品危害防制條例於92年7月9日修正公
    布，自93年1月9日施行，刪除二犯及三犯之規定，一改修法
    前繁雜之處遇程序，並認施用毒品者係屬病患性犯人，以觀
    察、勒戒戒除其身癮，並以強制戒治去除其心癮。其中第20
    條、第23條將施用毒品之刑事處遇程序，區分為「初犯」、
    「五年內再犯」及「五年後再犯」。依其立法理由之說明：
    「初犯」，經觀察、勒戒或強制戒治後，應為不起訴處分或
    不付審理之裁定；經觀察、勒戒或強制戒治執行完畢釋放後
    ，「五年內再犯」者，因其再犯率甚高，原實施之觀察、勒
    戒及強制戒治既已無法收其實效，爰依法追訴或裁定交付審
    理。至觀察、勒戒或強制戒治執行完畢釋放後，「五年後再
    犯」者，前所實施之觀察、勒戒或強制戒治已足以遮斷其施
    用毒品之毒癮，為期自新及協助其斷除毒癮，仍適用「初犯
    」規定，先經觀察、勒戒或強制戒治之程序。修正前條文所
    定三犯以上之情形，因修正草案僅區分為初犯、5年後再犯，
    自應依修正條文第23條第2項規定處理。從而依該次修正後之
    規定，僅限於「初犯」及「五年後再犯」二種情形，始應先
    經觀察、勒戒或強制戒治之程序。倘被告前於5年內已再犯，
    經依法追訴處罰，縱其第3次（或第3次以上）再度施用毒品
    之時間，在初犯或前次再犯經觀察、勒戒或強制戒治執行完
    畢釋放5年以後，已不合於「五年後再犯」之規定，且因前已
    於「五年內再犯」，顯見其再犯率甚高，原實施觀察、勒戒
    或強制戒治，已無法收其實效，即應依該條例第10 條處罰。
    至於第3次（或第3次以上）施用毒品之時間，是否宜有期間
    限制？以多久為適宜？則分屬刑事政策、專門醫學之範圍，
    非審判機關所能決定，有待循立法途徑解決，最高法院97年
    度臺非字第484號判決意旨、97年度第5次刑事庭會議決議可
    資參照。本件被告前於90、91年間，分別因施用毒品案件，
    經本院裁定送觀察、勒戒後，分別於90年7月13日、91年12
    月9日均因認無繼續施用毒品之傾向執行完畢釋放，並經臺
    灣臺中地方法院檢察署檢察官分別於90年7月17日以90年度
    毒偵字第3322號、91年12月10日以91年度毒偵字第3636號為
    不起訴處分確定，有臺灣臺中地方法院檢察署刑案資料查註
    紀錄表、臺灣高等法院被告前案紀錄表各乙份在卷可參。被
    告前既於90、91年間，因施用毒品案件，分別經裁定觀察、
    勒戒，雖本件被告於97年12月17日再度施用毒品之時間，係
    於觀察、勒戒執行完畢釋放5年以後，然被告前於初犯後5年
    內已再犯，則本件被告第三次犯施用第一級毒品海洛因罪，
    揆諸前揭判決意旨，即非屬毒品危害防制條例第20條第3項
    所規定之「五年後再犯」之情形，自應依毒品危害防制條例
    第23條第2項規定，應予論科。
三、按海洛因係毒品危害防制條例第2條第2項第1款所列之第一級
    毒品，不得非法施用。核被告所為，係犯毒品危害防制條例
    第10條第1項之施用第一級毒品罪。被告持有第一級毒品海洛
    因，進而施用，其持有第一級毒品海洛因之低度行為應為施
    用之高度行為所吸收，不另論罪。爰審酌被告前經觀察、勒
    戒後，仍無法戒絕毒癮，無視於毒品對於自身健康之戕害及
    國家對於杜絕毒品犯罪之禁令，惟審酌施用毒品係自戕行為
    ，並未因此而危害他人，所生損害不大，犯罪手段尚屬平和
    及坦承犯行，態度良好等一切情狀，量處如主文所示之刑，
    以示懲儆。
四、扣案之海洛因1包（驗餘淨重0.94公克，包裝重0.33公克）
    、海洛因殘渣袋1個（其上之海洛因無法自該塑膠袋析離）
    ，係屬毒品危害防制條例第二條第二項第一款所規範之第一
    級毒品，不問屬於被告與否，均應依毒品危害防制條例第18
    條第1項前段規定，宣告沒收銷燬之。又扣案之分裝夾鍊袋1
    包、注射針筒4支、止血帶1條、電子磅秤1臺及藥鏟3支，均
    為被告所有，供其施用第一級毒品海洛因之用，業據被告於
    本院審理時陳明在卷，均依刑法第38條第1項第2款之規定沒
    收。至警方於97年12月18日另查扣行動電話1支（含0000000
    000號SIM卡1張）、行動電話1支（含0000000000號SIM卡1張
    ）、行動電話1支（含0000000000號SIM卡1張）、行動電話1
    支（內無SIM卡）、充電器1個等物，因與本案無涉，爰不為
    沒收之諭知，併此敘明。
據上論斷，應依刑事訴訟法第273條之1第1項、第299條第1項前段
，毒品危害防制條例第10條第1項、第18條第1項前段，刑法第11
條、第38條第1項第2款，判決如主文。
中    華    民    國    98    年     5    月    15    日
                        臺灣臺中地方法院刑事第十五庭
                            法  官  劉麗瑛
以上正本證明與原本無異。
如不服本判決應於收受判決後10日內向本院提出上訴書狀，並應
敘述具體理由；其未敘述上訴理由者，應於上訴期間屆滿後20日
內向本院補提理由書（均須按他造當事人之人數附繕本）「切勿
逕送上級法院」。
                            書記官  王玟
中    華    民    國    98    年     5    月    15    日
附錄論罪科刑法條全文：
毒品危害防制條例第10條第1項
施用第一級毒品者，處六月以上五年以下有期徒刑。


司法院資訊處製作；財團法人民間司法改革基金會備份。
